臺灣桃園地方法院民事裁定　　　　　　　　 96年度再字第6號
再審　原告　丙○○
　　　　　　丁○○○
共　　　同
訴訟代理人　陳鄭權律師
再審　被告　甲○○
　　　　　　乙○○
上列當事人間返還不當得利事件，再審原告對於本院民國95年11
月10日94年度訴字第733 號確定判決聲請再審，本院判決如下：
    主      文
再審之訴駁回。
再審訴訟費用由再審原告負擔。
    理      由
一、本件再審意旨略以：
  (一)兩造前因返還不當得利事件，由鈞院94年度訴字第733 號審
    理，並經鈞院於民國95年11月10日判決再審被告勝訴在案。
    再審原告不服遂於95年12月13日聲明上訴，經鈞院於96 年1
    月10日以再審原告遲誤上訴期間，駁回再審原告之上訴。再
    審原告於96年1 月22日對上開裁定提起抗告，經臺灣高等法
    院於96年2 月27日以96年度抗字第236 號裁定駁回抗告；再
    審原告再對上開裁定提起抗告，惟因未委任律師為訴訟代理
    人，經臺灣高等法院於96年4 月27日駁回再抗告在案，故原
    判決應於96年4 月27日確定。依司法院院解字第3007 號 解
    釋意旨，上訴因不合法而被裁定駁回時，應於駁回上訴之裁
    定確定時，始知悉原判決確定，故提起再審之不變期間，應
    自駁回上訴之裁定確定時起算，故再審原告並未逾越再審期
    間。
  (二)再審原告於原審審理時即主張有與訴外人胡文輝、陳文雄於
    系爭土地上合夥經營幼稚園，再審被告亦以民事追加被告狀
    ，主張再審原告丙○○與丁○○○2 人係共同經營幼稚園，
    占用系爭房地。再審原告於原審所提出之租賃契約書上亦載
    有「以上合夥契約」乃君子協定等詞；原審證人胡文輝即幼
    稚園立案登記時之董事長，亦證稱其有部分參與幼稚園之經
    營等語，足徵系爭幼稚園確為合夥組織，非再審原告個人。
    原確定判決對於被告應為再審原告個人抑或再審原告與他人
    所經營之書安幼稚園等合夥組織，並未調查釐清，顯屬消極
    不適用民法第681 條、第690 條及最高法院41年度台上字第
    1040號判例之消極不適用法規，當有民事訴訟法第496 條第
    1 項第1 款之適用法規顯有錯誤之再審理由。
二、按再審之訴，應於30日之不變期間內提起。前項期間，自判
    決確定時起算；民事訴訟法第500 條第1 項、第2 項定有明
    文。查對於第二審判決於上訴期間內提起上訴，第三審法院
    以其上訴另有其他不合法情形（如未繳納裁判費或其他法律
    上不應准許者），以裁定駁回其上訴者，對原判決提起再審
    之訴時，其再審不變期間固應自裁定確定翌日起算（參看司
    法院院解字第3007號解釋）。但對於第二審判決逾越上訴期
    間後之上訴，第三審法院以上訴逾期為不合法裁定駁回者，
    仍應自原判決確定翌日起算再審不變期間，不得自駁回上訴
    裁定確定翌日起算再審不變期間，否則，當事人於判決上訴
    及再審期間逾越後，先對判決提起上訴，俟法院以其上訴逾
    期，裁定駁回其上訴後，反而可依裁定確定翌日起算判決再
    審期間，得對該判決提起再審之訴，無疑許當事人依其個人
    意思延展再審法定不變期間，顯非法之所許。有最高法院78
    年台抗字第149 號判例足資參照。
三、查本院94年度訴字第733 號返還不當得利事件於95年11月10
    日判決（下稱原判決），判決書於95年11月22日送達再審原
    告，有送達證書附卷可稽（見原審卷第181 頁至第182 頁）
    ，則自判決送達翌日即95年11月23日起計算20日上訴期間，
    至95年12月12日屆滿，原判決即已確定。再審原告雖於95年
    12月13日聲明上訴，惟不能阻其確定，且揆之上揭判例要旨
    說明，再審原告對原判決提起再審之訴，仍應自原判決確定
    翌日即95年12月13日起算再審期間。再審原告於96年4 月30
    日提起本件再審之訴，已逾30日之不變期間，本件再審之訴
    為不合法，應予駁回。
四、據上論結，依民事訴訟法第502 條第1 項、第95條、第78條
    裁定如主文。
中　　華　　民　　國　　96　　年　　9 　　月　　3 　　日
                  民事第二庭    法　官　蔡寶樺
以上正本係照原本作成
如對本裁定抗告須於裁定送達後10日內向本院提出抗告狀，並繳
納抗告費新臺幣1,000元
中　　華　　民　　國　　96　　年　　9 　　月　　10　　日
                                書記官　謝至菁
